【裁判字號】    98,交上易,145
【裁判日期】    980608
【裁判案由】    過失傷害
【裁判全文】
臺灣高等法院刑事判決               98年度交上易字第145號
上  訴  人
即  被  告  甲○○
上列上訴人因過失傷害案件，不服臺灣臺北地方法院98年度交易
字第197號，中華民國98年4月30日第一審判決（起訴案號：臺灣
臺北地方法院檢察署97年度偵字第15392號），提起上訴，本院
判決如下：
    主  文
上訴駁回。
    理  由
一、按刑事訴訟法第350條、第361條、第362條、第367條規定，
    不服地方法院之第一審判決而上訴者，須提出上訴書狀，並
    應敘述具體理由，為上訴必備之程式；其所提出之書狀未敘
    述上訴理由，或僅曾以言詞陳述上訴理由者，均應於上訴期
    間屆滿後20日內補提理由書於第一審法院。倘上訴人已提出
    上訴理由，但所提非屬具體理由者，則由第二審法院以上訴
    不合法律上之程式，判決駁回之。而所謂具體理由，必係依
    據卷內既有訴訟資料或提出新事證，指摘或表明第一審判決
    有何採證認事、用法或量刑等足以影響判決本旨之不當或違
    法，而構成應予撤銷之具體事由，始克當之；倘僅泛言原判
    決認定事實錯誤、違背法令、量刑失之過重或輕縱，而未依
    上揭意旨指出具體事由，或形式上雖已指出具體事由，然該
    事由縱使屬實，亦不足以認為原判決有何不當或違法者，皆
    難謂係具體理由，俾與第二審上訴制度旨在請求第二審法院
    撤銷、變更第一審不當或違法之判決，以實現個案救濟之立
    法目的相契合，並節制濫行上訴。
二、本件原判決係以被告於警詢之陳述、證人即告訴人乙○○之
    證詞、卷附被告寄予告訴人之臺北松江路郵局第00455號存
    證信函、臺北市立聯合醫院和平院區診斷證明書、道路交通
    事故現場圖、臺北市政府警察局中正第二分局交通分隊道路
    交通事故補充資料表、交通事故談話紀錄表、道路交通事故
    調查報告表(一)、(二)、臺北市○○○○○道路交通事故肇事人
    自首情形紀錄表、現場暨車輛照片為據，認定被告有過失傷
    害犯行，且被告有刑法第62條前段規定自首之減刑事由，並
    審酌被告騎乘機車有未保持與前車之安全間隔、超速行駛之
    過失，導致告訴人受有傷害，迄未能賠償告訴人，且未能坦
    承全部犯行，兼衡告訴人之傷勢程度，及被告之品行、生活
    狀況、智識程度等一切情狀，量處拘役40日，並諭知易科罰
    金之折算標準等情，均已詳敘所憑證據、認定理由及量刑依
    據。從形式上觀察，原判決並無認定事實錯誤、量刑瑕疵或
    違背法令之情形可言。
三、被告提起上訴，所提書狀敘明上訴理由雖以：被告騎乘機車
    均為直行向前，原本有保持適當之安全行車間隔，係因告訴
    人機車無預警突然向左偏，致被告機車向左偏移磨擦施工圍
    籬，再因反作用力反彈側撞告訴人機車，致告訴人向右側傾
    倒向行滑行，告訴人向左偏移才是肇事主因。且告訴人僅受
    輕微傷勢，即要求新台幣（下同）10萬元以上之賠償金，實
    有企圖以要求較高之民事賠償金，而以刑事訴訟為手段之嫌
    ，何況被告亦受有相當程度之輕傷，並有先行關注對方傷勢
    ，何以肇事者先行以誇大之賠償金額委任律師請求賠償，故
    不服提起上訴云云。惟：
  (一)被告業於警詢坦承告訴人所騎乘機車當時在其右前方，兩車
    距離約60至70公分，時速50至60公里等語（他卷第38頁），
    核與其寄發予告訴人之存證信函中再度坦承「台端（即告訴
    人）未注意左後方來車，無故變更行駛之動線，向左偏移，
    因而撞及本人（即被告）之右前車身」等情相符，並據告訴
    人於原審證述屬實，復有上揭卷附之文書證據為憑，均據原
    審論述綦詳，足認被告確有超速及未保持與前車之安全間隔
    之過失甚明。
  (二)被告雖主張告訴人突然向左偏為肇事主因云云，惟此業為告
    訴人所否認，並觀諸卷附道路交通事故現場圖所示，告訴人
    及被告之機車於肇事地點均有向右前方滑行總長19.3公尺之
    刮地痕，如告訴人有突然向左偏駕駛之情形，則其與被告兩
    車撞擊後，應均係向左前方滑行，故被告上揭主張核與事實
    不符，無足採信。況且依道路交通安全規則第93條第1、2項
    規定，後車與前車之間應保持隨時可以煞停之距離、後車駕
    駛人應隨時注意前車之行動，縱認告訴人確有被告所稱之突
    然向左偏之情形，然如被告與告訴人間有保持隨時可以煞停
    之距離，且被告係於法定限速騎乘，則即使告訴人突然改變
    行車方向，被告當有充份之時間、距離得以煞停，被告因未
    保持適當車距並超速行駛，致避煞不及撞及告訴人機車，竟
    歸咎於告訴人行車方向改變，顯係倒果為因，容有誤認。
  (三)至於被告未能和解一事，原審於量刑時以予審酌。被告非依
    據卷內訴訟資料或提出新事證，指摘或表明第一審判決有何
    足以影響判決本旨之不當或違法，而構成應予撤銷之具體事
    由，與刑事訴訟法第361條第2項所稱「具體理由」，尚非相
    當。揆諸上開說明，被告之上訴意旨自非屬得上訴第二審之
    具體理由，因認本件上訴不合上訴之法定要件，應予駁回，
    並不經言詞辯論為之。
據上論斷，應依刑事訴訟法第367條前段、第372條，判決如主文
。
中    華    民    國    98    年    6     月    8     日
                  刑事第二庭審判長法  官  洪光燦
                                  法  官  李麗玲
                                  法  官  林恆吉
以上正本證明與原本無異。
不得上訴。
                                  書記官  陳盈璇
中    華    民    國    98    年    6     月    8     日


司法院資訊處製作；財團法人民間司法改革基金會備份。
